臺灣士林地方法院刑事判決　　　　　　　　　　　　九十一年度易字第四九號
　　公　訴　人　臺灣士林地方法院檢察署檢察官
　　被　　　告　甲○○
右列被告因妨害名譽案件，經檢察官提起公訴（八十九年度偵字第九一九四、一○八
二○、一○八二一號），本院判決如左：
    主  文
甲○○散布文字，指摘足以毀損他人名譽之事，處有期徒刑陸月，如易科罰金以參佰
元折算壹日。
    事  實
一、甲○○因與丙○○有感情糾紛，心生不滿，遂於民國八十九年八月間某日晚上七
    、八時左右，在台北市○○區○○路一段四一一巷十九弄十九號丙○○住處樓下
    紅色鐵門及該址附近工地之綠色鐵圍籬上，用白色油漆與鏤空之紙板噴寫「丙○○是騙子，供男一夜情，19號2F」兩處，以散布文字之方式指摘足以毀損丙○○
    名譽之事。
二、案經丙○○之父乙○○訴由臺北市政府警察局內湖分局報請臺灣士林地方法院檢
    察署檢察官偵查後提起公訴。
    理  由
一、訊據被告甲○○於本院審理中固承認綠色鐵圍籬上誹謗噴漆字跡係伊所為，惟就
    紅色鐵門上之字跡，則先否認係伊所噴，嗣又承認係伊所為，並辯稱伊僅有噴漆
    一處，係因被害人丙○○將伊一個項鍊拿走，伊向丙○○催討，丙○○說項鍊在
    其母徐陳玉里處，並說徐陳玉里愛面子，如果在牆上噴漆的話，徐陳玉里很快就
    會把項鍊還給被告，並在紙板上寫好字，伊才拿去剪並噴漆，隔天丙○○就把項
    鍊拿來還等語。查被害人丙○○於八十九年九月三日死亡，有相驗屍體證明書在
    卷可稽，本件係由被害人之父乙○○提出告訴，合先敘明。又查，被告在紅色大
    門及綠色鐵圍籬上用白色油漆噴寫「丙○○是騙子，供男一夜情，19號2F」兩處
    之事實，業經被告於八十九年九月十四日警訊中坦承不諱，並有照片六張在卷可
    稽。再查，被告於審理中所辯被害人丙○○拿走其項鍊並教伊噴漆云云，在警訊
    及偵訊中，被告均未曾提及，更在八十九年九月十四日偵訊時，檢察官訊問被告
    「為何到圍牆去噴漆」，被告係稱「我是要找她要這五萬元，及五月十六日我匯
    給她的六萬元，她不還我也不理我，我是殘障人士，我才用鬧的」，在九十年四
    月十九日偵訊時，被告則稱「她幫我保管項鍊不還我」，對於噴漆之緣由及經過
    ，顯然與審理中所辯情節不同，甚且就丙○○取走項鍊之時間，被告原於本院九
    十一年四月二十五日調查時供稱是在五月二十幾日拿的，嗣於九十一年六月六日
    本院審理時又供稱是在六月底，前後互相矛盾，足認被告所辯並非事實，均無可
    採，本件事證既已明確，應依法論科。
二、核被告所為，係犯刑法第三百十條第二項、第一項之加重誹謗罪。其散布誹謗文
    字固噴漆於兩處，然兩地相距不遠，其行為侵害之法益同一，各行為之獨立性薄
    弱，依一般社會觀念，於時空間隔上均難以強行區隔，在刑法評價上，以視為數
    個舉動之接續行為，合為包括之一行為予以評價為合理，屬接續犯，而為包括之
    一罪。爰審酌被告之品行、犯罪之動機、目的、手段及被告犯罪後之態度等一切
    情狀，量處如主文所示之刑，並諭知易科罰金之折算標準。
三、公訴意旨另以：被告甲○○於八十九年八月間至八十九年九月一日止，以電話向
    丙○○之母徐陳玉里告知「再來換大字」「背叛我，我就要你付出代價」等加害
    丙○○及丙○○家人之生命、身體、自由、名譽等語恐嚇丙○○及其父母乙○○
    、徐陳玉里，致丙○○、乙○○、徐陳玉里心生畏懼，因認被告涉有刑法第三百
    零五條恐嚇罪嫌等語。然按犯罪事實應依證據認定之，無證據不得推定其犯罪事
    實。又不能證明被告犯罪者，應諭知無罪之判決，刑事訴訟法第一百五十四條、
    第三百零一條第一項分別定有明文。訊據被告堅詞否認有打電話恐嚇丙○○等人
    之事實，辯稱伊打電話去丙○○家，只是要丙○○還錢，又告訴人乙○○提出之
    錄音帶，內容並非伊之聲音等語。經查︰（一）告訴人乙○○於偵查中提出之電
    話錄音帶及譯文，經本院當庭播放勘驗，其中固有一男性聲音講「再來換大字」
    「背叛我，我就要你付出代價」等字語，但錄音效果很差，雜音很多，並不能辨
    認是否確為被告之聲音，有審判筆錄可稽。再者，證人徐陳玉里固證稱該錄音帶
    係其配偶乙○○用家中客廳電話所錄等語，但查該錄音帶錄音效果很差，雜音很
    多，與一般接電話線錄音或室內錄音之背景聲響，有很大差異，其是否確為利用
    丙○○家中客廳電話所錄，實有疑義，又依該錄音內容，並不足以辨別其錄音之
    日期與時間，亦不足以辨別其錄音之地點與線路，甚且其中有部分內容重複，與
    正常之錄音方式係依時間前後從頭到尾之情形不同，其錄音過程與保存方式為何
    ，實令人費解。查告訴人乙○○於偵訊時並未陳述其錄音之方法、時間、經過與
    錄音帶保存之方式，惟其已於九十年十月六日死亡，有死亡證明書在卷可稽，已
    無從到庭作證說明，證人徐陳玉里則證稱伊並不知乙○○係如何錄音等語，是以
    ，該錄音帶既有前述瑕疵，又無從查知其錄音過程以確保證據之合法性與任意性
    ，本院實難認該錄音內容具有證據能力。至於錄音內容有證人徐陳玉里所指自己
    之聲音，並於電話中稱呼對方為甲○○部分，因該錄音帶內容不具證據能力，本
    院無須就其內容再行審酌，附此敘明。（二）告訴人乙○○於偵查中提出之電話
    通聯紀錄，分別為00000000、00000000、00000000、0000000000，均係告訴人自
    己家中及使用的電話，查該通聯紀錄為發話端之單向通聯紀錄，其僅記載上開電
    話號碼撥出之通話紀錄，是其雖記載有被告使用之電話號碼，事實上均係告訴人
    或家屬撥打電話給被告之紀錄，而非被告撥打電話至告訴人家中，從而，並不能
    證明被告有打電話至告訴人家中恐嚇之事實。（三）由於告訴人提出告訴係以被
    告受到刑事制裁為目的，其指訴內容之證據價值實有待其他證據補強，查證人徐
    陳玉里於審理中固證稱被告有打電話恐嚇伊之事實，但對於恐嚇之時間與恐嚇之
    內容，並不能詳細說明，與告訴人乙○○於警、偵訊中之指訴，無法相互勾核查
    證，又證人徐陳玉里係告訴人乙○○之配偶，為被害人丙○○之母，在情感與利
    害上與告訴人一致，是單單以告訴人乙○○及證人徐陳玉里所述，尚難令人達到
    全無合理懷疑之確信。綜上，被告被訴恐嚇部分，公訴意旨所據證據所為之證明
    ，並未達到於通常之人得確信其為真實的程度，尚難遽為被告有罪之判斷，揆諸
    前述規定，既不能證明被告犯罪，本應諭知無罪之判決，惟起訴書認為此部份與
    前揭被告有罪部分，具有牽連犯之裁判上一罪關係，爰不另為無罪之諭知。
據上論斷，應依刑事訴訟法第二百九十九條第一項前段，刑法第三百十條第二項、第
一項、第四十一條第一項前段，罰金罰鍰提高標準條例第一條前段、第二條，判決如
主文。
本案經檢察官蘇佩鈺到庭執行職務。
中      華      民      國      九十一      年    六    月    十  九    日
                                  臺灣士林地方法院刑事第一庭
                                      法  官  高  愈  杰
右正本證明與原本無異。
如不服本判決，應於判決送達後十日內，向本院提出上訴狀。
                                      書記官  蘇  彥  宇
中      華      民      國      九十一      年    六    月    二十四    日
附錄本案論罪科刑法條全文：
刑法第三百十條：
  意圖散布於眾而指摘或傳述足以毀損他人名譽之事者，為誹謗罪，處一年以下有期
  徒刑、拘役或五百元以下罰金。
  散布文字、圖畫犯前項之罪者，處二年以下有期徒刑、拘役或一千元以下罰金。
  對於所誹謗之事，能證明其為真實者，不罰。但涉於私德而與公共利益無關者，不
  在此限。
